臺灣新北地方法院民事判決　　　　　　　110年度婚字第244號
原　　　告　甲○○

被　　　告　丙○○

上列當事人間請求離婚等事件，本院於民國110 年11月15日言詞
辯論終結，判決如下：
    主      文
准原告與被告離婚。
訴訟費用由被告負擔。
    事實及理由
一、本件被告經合法通知，未於最後言詞辯論期日到場，核無民
    事訴訟法第386 條各款所列情形，依家事事件法第51條準用
    民事訴訟法第385 條第1 項前段規定，爰依原告之聲請，由
    其一造辯論而為判決。
二、原告主張：兩造於民國82年6 月10日結婚，育有子女乙○○
    、丁○○均已成年，原告於85年間來臺居住，發現被告長期
    酗酒、好賭成性，不顧家庭，甚至酒醉打牌後發脾氣，對當
    時年僅2 、3 歲之乙○○拳打腳踢，被告之殘暴行為，使原
    告心驚膽戰、惡夢連連，長期需服用安眠藥始能入眠。被告
    諸多惡行，不承擔家庭經濟，只顧自己花用，於105 年10月
    2 日晚間，因被告長期酗酒可能導致肝病，被告竟揚言若其
    檢查結果有問題就要殺了原告等語，原告驚恐萬分，僅能於
    翌日另覓住所，然被告卻跟蹤乙○○至原告租屋處，甚至變
    裝敲原告租屋處的門。被告上揭行為，使原告痛苦不堪，身
    心俱疲，無法正常生活，兩造婚姻破裂，陷於無可挽回的境
    地，且兩造自105 年10月起分居迄今長達5 年多，被告每以
    諸多藉口打擾原告與子女的生活，被告與其親屬更對原告惡
    言相向，致原告心生恐慌，爰依民法第1052條第2 項規定請
    求判准離婚等語。並聲明：請准原告與被告離婚。
三、被告答辯：原告都沒有證據，原告之主張有些部分不是事實
    ，105 年10月是原告搬出去的，但原告於106 年4 、5 月間
    有回來住2 、3 個月，後來就把我趕回舊家，我自106 年起
    就住舊家，我一退休，原告就與我鬧離婚等語。並聲明：原
    告之訴駁回。
四、本院之判斷：
  ㈠按有民法第1052條第1 項以外之重大事由，難以維持婚姻者
    ，夫妻一方得請求離婚；但其事由應由夫妻一方負責者，僅
    他方得請求離婚，此觀之民法第1052條第2 項之規定自明。
    所謂有重大事由，難以維持婚姻者，係以婚姻是否已生破綻
    而無回復之希望為其判斷之標準，而婚姻是否已生破綻無回
    復之希望，則應依客觀之標準，即難以維持婚姻之事實，是
    否已達於倘處於同一境況，任何人均將喪失維持婚姻之意願
    而定。又難以維持婚姻之重大事由應由夫妻之一方負責者，
    僅他方得請求離婚，則於難以維持婚姻之重大事由，夫妻雙
    方均須負責時，自應比較衡量雙方之有責程度後，僅責任較
    輕之一方，得向責任較重之他方請求離婚；如有責程度相同
    時，雙方即均得請求離婚，始符公平之旨。而婚姻係以夫妻
    之共同生活為目的，配偶應互信互賴、相互協力，以保持共
    同生活之圓滿、安全及幸福，因而夫妻應相互尊重以增進情
    感和諧及誠摯之相處，此為維持婚姻之基礎，若此基礎不復
    存在，致夫妻無法共同生活，無復合之可能者，即應認有難
    以維持婚姻之重大事由存在。
  ㈡查兩造於82年6 月10日結婚，育有子女乙○○、丁○○均已
    成年，現兩造婚姻關係仍存續中等情，有兩造戶籍謄本在卷
    為憑。原告主張兩造婚後被告酗酒、好賭、不顧家庭，於
    105 年10月2 日晚間曾揚言若其檢查結果有問題，就要殺了
    原告，使原告驚恐萬分而於翌日另覓住所，兩造分居迄今等
    情，被告雖辯稱原告之主張未提證據、有部分非事實等節，
    惟並未就原告主張內容為具體之答辯，參酌被告陳稱自105
    年10月起原告搬離後，原告曾回來同住約2 、3 個月，其後
    被告於106 年間搬離等語，足認兩造自105 年10月起多數時
    間均未同住之事實。參酌證人即兩造之女乙○○到庭證稱：
    我從小到現在都與原告同住，中間原告有在外面住約1 年左
    右，是幾年前的事，以前與被告也是同住，但約2 、3 年沒
    有與被告同住了。我看到的兩造相處狀況，兩造會吵架，生
    活細節不太一樣，我覺得他們不適合住一起，之前兩造吵架
    時，被告會推原告，也會作勢要打原告。原告搬出去前一晚
    ，我有印象被告有說生病要幹嘛，講類似同歸於盡的話，蠻
    激進的話。原告搬出去那陣子，有次我去找原告時，被告有
    跟蹤我，想知道原告住哪裡。（問：被告為何沒和你們同住
    ？）當時是兩造吵架後，被告自己搬走，被告一開始搬出去
    的時候有提到要搬回來一起生活，但後來就沒有了。兩造沒
    同住的時期，奶奶家有事情才會通知，其餘都沒什麼聯絡等
    語。另證人即兩造之子丁○○到庭證稱：我從小基本上和原
    告同住，小時候也有被告同住，大概同住到兩造分居之前，
    兩造相處時多多少少有小吵架，吵得比較凶時，會有肢體上
    的動作，作勢要起衝突，被告比較常，但沒有實際打起來。
    兩造感情不合，就分居了，兩造有爭吵，爭吵的內容我沒有
    印象了。一開始是原告先搬出去一陣子，等原告搬回來後一
    小段時間，換被告搬去舊家，被告搬去舊家後，兩造關係也
    不是很好，可能被告想連絡原告，原告不想和被告聯絡，偶
    爾會透過我們幫兩造溝通等語在卷。由兩造所述及2 名證人
    之證述，可知兩造前於同住期間常有衝突，被告並曾有作勢
    要打原告之肢體動作，於105 年10月間，被告曾對原告表示
    要同歸於盡等激進言語，原告即搬離住處在外租屋，一段時
    間後原告搬回居住，未久兩造又再爭吵，被告於106 年間搬
    回舊家，兩造因而長期分居等事實。
  ㈢考量兩造為夫妻關係，共同生活難免有所摩擦，基於夫妻情
    誼自當相互扶持、尊重，共同經營和諧的婚姻生活，然依上
    開事證資料，可知兩造於同住時期常有衝突，關係不睦，被
    告於兩造衝突時未能理性克制情緒，曾作勢攻擊原告及揚言
    對原告不利，自足使原告心生畏懼，兩造一度分居後，雖曾
    再短暫同住，然未久又因爭吵而分居，足見兩造就共同生活
    之難題終未能磨合改善，且兩造分居迄今已約5 年，少有聯
    繫，長期未有情感上之互動，夫妻關係有名無實，被告本件
    聲明雖係駁回原告之離婚請求，然未見被告就兩造感情裂痕
    有何修復、彌補之舉，無證據足認兩造於長期分居期間有何
    良性互動，雙方對婚姻困境並無共同努力修補、解決之意願
    與作為，婚姻中之感情基礎不復存在，顯與夫妻間應相互協
    力以保持共同生活圓滿之婚姻本質有違，是兩造婚姻已生重
    大破綻，難認有回復之望，且就此難以維持婚姻之事由，被
    告係可歸責，亦無足認其可責程度低於原告之情事，是揆諸
    上揭見解，原告依民法第1052條第2 項規定訴請判決兩造離
    婚，依法並無不合，應予准許。
五、本件事證已臻明確，兩造其餘主張陳述及所提證據，經審酌
    後於本件裁判結果無影響，爰不逐一論述，附此敘明。
六、訴訟費用負擔之依據：家事事件法第51條、民事訴訟法第78
    條。
中    華    民    國   110    年    11    月    30    日
                  家事第一庭  法  官  李美燕
以上正本係照原本作成。
如對本判決上訴，須於判決送達後20日內向本院提出上訴狀。如
委任律師提起上訴者，應一併繳納上訴審裁判費。
中    華    民    國   110    年    11    月    30    日
                              書記官  廖婉凌